【裁判字號】    89,重上更(一),62
【裁判日期】    890913
【裁判案由】    損害賠償
【裁判全文】
臺灣高等法院民事判決                        八十九年度重上更(一)字第六十二號
      上  訴  人  丁○○
      訴訟代理人  郭方桂律師
      被  上訴人  乙○○      住台北縣永和市○○路○段十七之一號三樓
                  甲○○      住台北市○○區○○街三八０巷十五號三樓
                  丙○○      住台北市○○區○○街三八０巷十五之二號三樓
                  戊○○      住台北市○○街○段一八一巷九弄三六之三號
      共      同
      訴訟代理人  李  旦律師
      被  上訴人  己○○      住台北市○○區○○街五之一號七樓
      訴訟代理人  丁俊文律師
                  黃冠豪律師
右當事人間請求損害賠償事件，上訴人對於中華民國八十四年十月十六日臺灣臺北地
方法院八十三年度重訴字第一一六三號第一審判決提起上訴，經最高法院第一次發回
更審，本院判決如左：
    主      文
原判決關於駁回上訴人後開第二項之訴部分及該部分假執行之聲請，並暨訴訟費用之
裁判均廢棄。
被上訴人乙○○應給付上訴人新台幣陸仟佰拾壹萬仟捌佰玖拾元及自民國八十
三年十月十四日起至清償日止按年息百分之五計算之利息。
其餘上訴駁回。
第一、二審及發回前第三審訴訟費用由被上訴人乙○○負擔。
本判決第二項於上訴人以新台幣貳仟壹佰壹拾萬元為被上訴人乙○○供擔保後，得為
假執行。但被上訴人乙○○如於假執行程序實施前，以新台幣陸仟佰拾壹萬仟
捌佰玖拾元為上訴人預供擔保，得免為假執行。
    事      實
甲、上訴人方面：
一、聲明：
(一)、先位聲明：
１、原判決廢棄。
２、被上訴人應連帶給付上訴人新台幣（下同）六千三百三十一萬三千八百九十元及
    自民國八十三年十月十四日起至清償日止按年息百分之五計算之利息。
３、第一、二審及發回前第三審訴訟費用均由被上訴人連帶負擔。
４、上訴人願供擔保，請准宣告假執行。
(二)、備位聲明：
１、原判決廢棄。
２、被上訴人己○○應分別給付被上訴人丙○○三千一百八十九萬五千三百八十六元
    及被上訴人戊○○三千一百四十一萬八千五百零四元，並均自民國八十三年十月
    十四日起至清償日止按年息百分之五計算之利息。被上訴人己○○對被上訴人丙
    ○○、戊○○之上開給付，均由上訴人代位受領。
３、第一、二審及發回前第三審訴訟費用均由被上訴人負擔。
４、上訴人願供擔保，請准宣告假執行。
二、陳述：除與歷審判決記載相同者外，補稱略以：
(一)、就先位聲明部分陳述如左：
１、對於最高法院發回意旨之陳述：
(1)、本件係被上訴人乙○○（下稱乙○○）打電話要求上訴人代墊款項。上訴人起訴
    時稱「被告等」（即被上訴人等）要求代墊，係以被上訴人等為共犯之概括陳述
    ，並非指係被上訴人丙○○、戊○○（下稱丙○○、戊○○）二人要求代墊。又
    上訴人向調查局檢舉時，情況緊急，且不諳法律，故未提及細節。
(2)、金豪公司職員劉璧儂於刑事庭第一審時到庭證稱：「十月十三日上午十時許，乙
    ○○打丁○○的專線電話，因他在接單，所以我幫他接，乙○○說：璧儂，副總
    （指乙○○）不是會賴皮的人，現在只差一點，我就讓他等一下，把電話轉給丁
    ○○，丁○○講電話時有複述乙○○的話。乙○○說：我現在只差幾百萬，現在
    在外面處理，下午會到我們公司處理等語，可證乙○○確有於民國八十三年十月
    十三日上午，打電話給告訴人，因偶發事故，要求丁○○代墊交割款項，下午就
    會處理。」等語（上證一：原審84年易字第1842號刑事判決第三頁正反面）。其
    中乙○○說：「璧儂，副總（指乙○○）不是會賴皮的人，現在只差一點。」，
    係乙○○直接告訴劉璧儂之語，自非傳聞證據。又證券公司之業務員營業時接聽
    電話均有「複述」之習慣，則劉璧儂於乙○○告訴她上開情事後，將電話轉交上
    訴人，而經劉璧儂及吳敏聽到上訴人「複述」之語，該「複述」之語自非傳聞證
    據。
２、對於乙○○請求部分之事證：
(1)、乙○○以戊○○之名義，於八十三年十月八日在金豪公司買進元大投信多元基金
    股票二百二十四萬八千股，股價三千一百四十一萬八千五百零四元，有合併交割
    憑單、委託書及買進報告書可稽，並簽發被上訴人甲○○（下稱甲○○）台北區
    中小企業銀行復興分行0000－0－00帳號、票號ＰＶ0000000號之
    同額支票為交割款，旋及於同年月十一日將上開多元基金股票賣出，取得金豪公
    司交付之交割款支票金額三千零六十三萬六千五百八十五元，存入己○○台北三
    信龍山分杜000－00－00000人－一號帳戶提示領款，而其簽付上開買
    進股票之甲○○支票，則不予兌現而遭退票。乙○○又以丙○○名義，依同一手
    法於八十三年十月十一日買進中華開發公司股票二十四萬五千股，股價合計三千
    一百八十九萬五千三百八十六元，簽發同前甲○○ＰＶ0000000號支票為
    付款方法，有合併交割憑單及支票可稽，上開買進股票又隨即於同年月十二日賣
    出，取得金豪公司交割支票後，存入己○○台北三信龍山分社前揭帳戶內提示領
    款，而其簽付上開買進之甲○○支票，亦不予兌現而遭退票之事實，為兩造所不
    爭執，自堪信為真實。
(2)、乙○○於其所交付八十三年十月十二日屆期之上開甲○○支票退票且預期其所支
    付於同年月十三日屆期之上開甲○○支票亦將退票時，竟意圖為自己不法之所有
    ，於同年月十三日上午，打電話至金豪公司負責本項業務之協理即丁○○，詐稱
    ：係其父丙○○及弟甲○○的戶頭及支票，其不會害他們，再湊一點，下午必會
    來處理應付之交割款項，請丁○○先代為履行交割債務等語，使上訴人陷於錯誤
    ，而為其代墊上述二筆交割款項。當日下午，乙○○卻未再與上訴人聯絡，事後
    ，上訴人一再催請乙○○給付票款均未獲結果，始知受騙等事實，業據上訴人提
    出與所述相符之股票買進、賣出報告書、交割憑單，甲○○簽發之上開支票二紙
    ，暨退票理由單、股款交割支票提領流程表、台北三信龍山分社提款及存款憑條
    等在卷可證。
(3)、證人即金豪公司職員吳敏於另案即台灣台北地方法院八十四年度易字第一八四二
    號刑事案件調查時亦證稱：十月十三日上午，乙○○打丁○○桌上專線電話，是
    劉璧儂接聽，乙○○要求跟丁○○談，丁○○當時有複述談話內容，乙○○要求
    丁○○為其代墊應付交割款項，我也知道丁○○確有從其帳戶為乙○○代墊交割
    款等語。金豪公司職員劉璧儂於同案中訊問時亦證稱：十月十三日上午十時許，
    乙○○打丁○○的專線電話，因他在按單，所以我幫他接，乙○○說：璧儂，副
    總（指乙○○）不是會賴皮的人，現在只差一點等語，我就請他等一下，把電話
    轉給丁○○，丁○○講電話時有複述乙○○的話，乙○○說：我現在只差幾百萬
    ，現在在外面處理，請丁○○先代為處理，下午會到我們公司來處理等語。上開
    證人所述內容，均係親自耳聞目見經歷之事實，並非傳聞證據，且參以事後丁○
    ○確已自其帳戶提款代墊乙○○之交割款，如非受乙○○拜託請求，丁○○豈可
    能無緣無故代墊如此鉅額之款項，足見證人所言非虛，乙○○確有於八十三年十
    月十三日上午，打電話給丁○○，因偶發事故，要求丁○○代墊交割款項，下午
    即會處理等情。
(4)、誠泰銀行龍山分行為信譽卓著之銀行，依其覆函之說明，足見系爭二筆交割款項
    確係由上訴人代墊存入金豪公司之交割專戶完成交割，至於交易序號錯誤，則係
    由於行員作業疏失（見二審卷第二宗第五八頁）。
(5)、乙○○辯稱系爭交割款係金豪公司基於與伊之融資貸款合約而代墊，並非丁○○
    所代墊云云，惟乙○○既不能證明係由金豪公司之資金直接墊付乙事，其抗辯自
    無可採。
(6)、查乙○○係上訴人任職永高證券股份有限公司（下稱永高公司）經理時之上司即
    副總經理，二人曾有職務上之隸屬關係，此為乙○○所不爭執，乙○○明知自己
    已陷於無資力狀態，卻藉著以往在金豪公司股票買賣金額龐大，使丁○○誤信其
    債信良好，資金雄厚，且已先取得金豪公司之交割支票款，使丁○○誤認僅係一
    時週轉，差額不大，而陷於錯誤同意為乙○○代墊款項，然乙○○向己○○所取
    得之六千多萬元，卻分文未還上訴人，資金流向不明，顯見乙○○要求代墊款之
    初，即有不法所有之意圖及詐欺故意。另查乙○○因本件侵權行為事實所涉詐欺
    罪責，業經台灣台北地方法院認定有罪，判處一年六月有期徒刑在案（尚未確定
    ），有該院八十四年度易字第一八四二號刑事判決可證，益加證明乙○○應負侵
    權行為責任。
(7)、綜上事證上訴人自得請求乙○○給付六千三百三十一萬三千八百九十元及自侵權
    行為翌日即八十三年十月十四日起至清償日止，按年息百分之五計算之利息。
３、對於被上訴人等請求部分之事證：
(1)、由以下事證足證己○○、甲○○二人係假借其二人之帳戶作為兌領金豪公司交割
    支票及轉帳等洗錢工作，並非真正之票貼，益見己○○、甲○○有參與本件之共
    同侵權行為：
、己○○帳戶存入之支票皆為乙○○轉讓之金豪公司交割支票，且該帳戶之轉帳支
    出僅對甲○○一人匯款，有己○○提出之附表台北三信龍山分社之存摺可稽。
、己○○帳戶之每日餘額甚少，非一般作丙種票據貼現之模式。
、己○○所謂之利息，甚多後扣者，且匯款金額與金豪公司交割支票金額相同，亦
    與票貼先扣利息而給付餘額現款之常態不合。
(2)、以證券交割之詐欺行為屬智慧型犯罪，本難一人單獨犯罪，其勢必有戶頭、簽票
    、洗錢及操盤等分工，故參與其中一項之行為，依智慧型犯之合理懷疑，實難認
    無共犯之關係。本件係由乙○○操盤，丙○○及戊○○負責開立戶頭，甲○○負
    責簽發支票交割，而己○○則在金豪公司之同一銀行即三信龍山分社，將金豪公
    司交割支票以轉帳立即兌現，再匯入甲○○帳戶，以達虛偽調現，實則洗錢之目
    的。倘乙○○等無共謀詐欺，則只要乙○○一人開戶，簽發支票交割及辦理融資
    融券，甚至再向銀行正常借貸，即可投入龐大資金，投資股市，殊無用丙○○、
    戊○○名義開戶，由甲○○簽票，再向己○○調現，層層輾轉如此複雜之股市操
    作架構，已見其變態，而乙○○反而自己沒開戶，沒設支票帳戶，亦未向銀行融
    資。由此觀之，乙○○等實為整體性詐欺犯罪集團，有共同詐騙系爭巨額款項之
    嫌，被上訴人等自應負侵權行為之連帶損害賠償責任。
(二)、就備位聲明部分陳述如左：
      查前述共同侵權行為，乃高度智慧型之侵權行為，從己○○將其由丙○○、戊
      ○○交付其得自金豪證券公司之賣出股票支票提示兌領後，又回流交付丙○○
      、戊○○使用為交割之銀行專戶，即以甲○○名義開設之台北區中小企業銀行
      復興分行帳戶內等事實觀之，即令被上訴人己○○與其餘被上訴人丙○○、戊
      ○○等不成立共同侵權行為，己○○亦必因受丙○○、戊○○之委託或信託而
      代為收取金豪證券公司之賣出交割款，故己○○自應將上開收取之金額分別返
      還丙○○、戊○○，因丙○○、戊○○怠於行使此返還請求權，上訴人今依代
      位之法則而為備位之請求。
三、證據：援用歷審立證方法。
乙、被上訴人方面：
一、被上訴人己○○（下稱己○○）部分：
(一)、聲明：
１、上訴駁回。
２、如受不利之判決請准己○○供擔保後免為假執行。
３、歷審訴訟費用由上訴人負擔。
(二)、陳述：除與歷審判決記載相同者外，補稱略以：
１、按上開發回意旨謂：「．．．而己○○則在金豪公司之同一銀行即三信龍山分社
    將金豪公司交割支票以轉帳立即兌現，再轉入甲○○帳戶，以達虛偽調現，實則
    洗錢之目的。」。而上訴人代理人於八十九年六月二十九日本院行準備程序時稱
    ：「系爭支票均係金豪證券公司於交割當天所簽發當日之支票，而被告（指己○
    ○）持該支票於當天在三信龍山分社提示後於二、三秒內即可立即轉帳兌現，被
    告即係以此方式洗錢」云云。此部分本院上開準備程序筆錄因漏未記載，敬請惠
    予登載。故本案所應審究之重點厥為上訴人所主張金豪公司於交割當日所簽發之
    交割支票是否係即期而可立即轉帳兌現之支票？質言之，倘系爭支票確係於交割
    時金豪公司所簽發當日之即期支票，則方有可能如上訴人所言可立即轉帳兌現；
    反之如交割時金豪公司係簽發數日後之遠期支票，則該支票因非即期支票，即無
    法於當日立即轉帳兌現，故殊不可能發生以遠期支票洗錢變為當日可立即轉帳兌
    現之支票。
２、系爭支票並非金豪公司於交割當日所簽發之即期支票，而係有三日以上票期之遠
    期支票，其事證如左：
(1)、依己○○在原審所庭呈之附件一乙○○票貼明細表及原審被證六、被證七銀行代
    收紀錄簿，均可證明乙○○持金豪證券公司之支票向己○○貼現時均是三日以上
    之期票（如逢假日或連續假日則有四天或五天之期票）。
(2)、金豪證券公司營業員吳敏於原審刑事庭八十四年四月二十七日庭訊時證稱：「交
    割開第三天支票。」，有該日訊問筆錄可證。
(3)、金豪證券公司原副總經理吳天財於本院刑事庭八十四年十二月十五日審理時亦證
    稱：「乙○○股票買進、賣出都是當天下午提前辦交割，今天賣出的股票，證券
    公司開第三天的支票。」（此部分本院刑事庭八十四年十二月十五日訊問筆錄雖
    有部分漏未記載，但有當日庭訊錄音可查）。
(4)、台北市第三信用合作社八十四年六月十九日函覆台灣台北地方法院（另刑事案件
    ）於說明二中（參被上證一）亦謂：「．．．經查均係事先於該等支票尚未到期
    之八十三年十月十二日持本社託收（見附件該等支票之背面左側所蓋日期戳），
    且該院八十四年易字第一八四二號刑事判決第六頁反面亦指出：「．．．而乙○
    ○於八十三年十月十二日賣出股票後，持金豪公司開立之發票日八十三年十月十
    四日之支票二紙，亦係向己○○貼現後，經己○○於八十三年十月十二日向龍山
    分社辦理託收等情，亦經龍山分社職員趙佩儀及王希聖於本院調查時證述綦詳，
    且有龍山分社八十四年六月十九日北市三信龍字第六二六號函在卷可查。」。由
    以上事證足證己○○之代收款紀錄簿上所記載託收之日期均係乙○○於當日成交
    即在金豪公司辦理交割而所持金豪公司之支票向己○○貼現時均是三日以上之期
    票，由此益證上訴人堅稱金豪公司之支票係當日可立即轉帳兌現之支票，殊非事
    實。
３、次查本件乙○○之所以能持金豪公司之期票向被上訴人己○○貼現，係金豪公司
    與上訴人同意通融乙○○在成交日當天即可提前辦理交割，而由金豪公司簽發交
    付第三天之期票，並非係當天到期之即期支票，然依證交所之規定應係於成交日
    後之第一營業日（翌日）始能辦理交割，故金豪公司如依規定應於交割日收到乙
    ○○之股票後始簽發金豪公司翌日可兌領之交割專戶支票予乙○○，則應無本件
    之糾紛。況且金豪公司在乙○○所簽發前日，買進股票之支票尚未兌現之前，即
    可先予扣留金豪公司已簽發應支付乙○○賣出股票之支票。倘金豪公司與上訴人
    就乙○○在金豪公司之買賣股票均如是辦理，則亦無發生本件乙○○於八十三年
    十月八日買進多元基金股票而簽發八十三年十月十二日之支票尚未兌現之前，復
    於八十三年十月十一日賣出上開股票，而先由金豪公司簽發交付八十三年十月十
    三日交割款支票之理，亦無發生乙○○於八十三年十月十一日買進開發股票而簽
    發八十三年十月十三日之支票尚未兌現之前，嗣於八十三年十月十二日將股票賣
    出，而先由金豪公司簽發交付八十三年十月十四日交割款支票之理，故上訴人所
    言在在違反證券市場交易流程與經驗法則。然揆其原委，為何金豪公司與上訴人
    不依證交所之交割規定及證券交易之流程處理？理由無他，實係金豪公司與上訴
    人為爭取利潤與業績而給予乙○○特別通融，此與上訴人起訴狀所自承上訴人因
    爭取業績不謀而合，故上訴人將此責任歸諸己○○殊無理由。
４、乙○○持證券公司短期支票向己○○票貼調借現款，並非自乙○○在金豪證券公
    司買賣股票才開始，而係早於永高證券買賣股票時即有往來，且向來均係己○○
    於收到乙○○所交付證券公司之短期支票後旋於當日即電匯至乙○○指定之戶頭
    或領取現款支付，茲再舉例分述過去乙○○持證券公司短期支票向己○○票貼而
    由己○○電匯或領取現金支付之情形：
(1)、電匯情形：
    乙○○係於八十三年五月五日第一次持金豪證券公司八十三年五月七日到期之三
    信支票一紙與永高證券公司簽發世華銀行八十三年五月六日與八十三年五月七日
    到期之支票二紙向己○○票貼六百五十萬元，此有銀行代收款紀錄簿、存摺及電
    匯單（原審被證七）可證，又台灣台北地方法院八十四年易字第一八四二號刑事
    判決理由欄第七頁亦揭：「乙○○自八十三年五月間即與己○○間有以證券公司
    開立之短期支票處理情形。」可參。
(2)、領取現金情形：
    詳如己○○於八十三年十二月一日原審答辯狀所述（原審被證四）即：
、八十三年六月二十五日票貼一千九百零三萬五千七百四十九元。
、八十三年七月十一日票貼二千九百六十七萬六千一百元。
、八十三年九月三日票貼二千六百七十萬五千三百一十六元。
５、次就上訴人主張己○○帳戶之每日餘額甚少及己○○本身並無自有資金，而係以
    兌現金豪公司之支票後當日回流洗錢匯入乙○○戶頭之主要論據，無非係以己○
    ○係於八十三年九月二十九日在三信龍山分社開戶僅一千元，而八十三年十月一
    日兌現金豪公司三信龍山分社賣出交割款支票二紙計三千一百六十九萬九千一百
    零八元，同日匯出三千一百五十三萬四千八百十元云云，然查：
(1)、依卷附己○○之三信存摺交易明細表所載：「八十三年十月一日兌現之二紙前日
    票據（按八十三年九月二十九日託收八十三年九月三十日票據交換）金額分別為
    二千零六十九萬九千一百零八元與一千一百萬元，共計三千一百六十九萬九千一
    百零八元」，係乙○○持該二紙八十三年十月一日未到期票據於八十三年九月二
    十九日向己○○票貼，己○○並於八十三年九月二十九日當日由三信龍山分社謝
    欽明戶頭匯款共計三千一百八十六萬八千六百零八元至乙○○指定之台北企銀復
    興分行甲○○與中小企銀南京東路分行黃彌高戶頭（原審被證六編號(一)代收款項
    紀錄簿、編號；(二)活期存款存摺、編號；(三)八十三年九月二十九日電匯單）。而
    八十三年十月一日匯出之三千一百五十三萬四千八百一十元係乙○○於八十三年
    十月一日當日持金豪公司另外二紙八十三年十月四日未到期票據，金額分別為一
    千一百萬元與二千零九十八萬七千八百二十五元，共計三千一百九十八萬七千八
    百二十五元向己○○票貼，而己○○於八十三年十月一日當日由己○○三信龍山
    分社之戶頭匯款三千一百五十三萬四千八百一十元至乙○○指定台北企銀復興分
    行甲○○之戶頭（原審被證六編號(一)銀行支票代收款項紀錄簿編號；(二)活期存款
    存摺、編號；(五)八十三年十月一日電匯單），上開託收與匯款之事實，己○○亦
    無法事後串飾，而匯款有多匯與少匯之情形詳如附件一明細表備註欄所述，惟已
    可證明八十三年十月一日所兌現金豪公司交割支票之票貼金額係早於八十三年九
    月二十九日因有電匯之資金而託收之票據，故並非己○○本身無自有資金而以當
    日兌現之金豪支票回流匯入至甲○○之戶頭至明。
(2)、承上所述，本件事實並非如上訴人所稱係由乙○○將金豪證券公司所交付之支票
    由己○○提示兌領後再回流轉存入甲○○之銀行帳戶。關於乙○○持金豪公司之
    交割支票向己○○票貼及扣利息之情形，如原審附件一；且自八十三年九月二十
    九日起至八十三年十月十二日止，乙○○票貼之次數共有十多次，但僅其中四次
    （八十三年九月三十日、八十三年十月三日、八十三年十月五日、八十三年十月
    七日）匯款金額與交割支票金額相同，並非每次匯款金額與交割支票金額均相同
    ，故絕不是己○○先將當日金豪公司之支票領現後再當日回流匯入乙○○指定之
    戶頭。己○○自八十三年九月二十九日開戶日起至八十三年十月十二日案發時止
    ，共自用領款或轉帳如左列十二次，共二千七百一十五萬八千三百十一元，於八
    十三年十月十五日又自用轉帳一百一十五萬元，合計共二千八百三十萬八千三百
    十一元，明細如下：
              日期       自用領款或轉帳金額
         1   83.10.3.      8,724,777元
         2   83.10.3.          8,210元
         3   83.10.4.      1,775,394元
         4   83.10.4.          7,861元
         5   83.10.5.      1,640,958元
         6   83.10.5.          7,166元
         7   83.10.6.        280,892元
         8   83.10.6.          8,030元
         9   83.10.7.        965,927元
         10  83.10.8.      1,361,864元
         11  83.10.11.     2,561,752元
         12  83.10.12.     9,815,480元
    故倘如上訴人所言，己○○確係以乙○○持金豪公司之支票，而上開支票係存入
    當日可兌領之即期支票，則己○○如已將該支票當日兌領後同日即回流至乙○○
    指定之戶頭，則己○○在三信之戶頭應已無任何鉅款餘額，則何能自用領款三千
    二百多萬元？況且己○○在八十三年十月十三日及八十三年十月十四日止，三信
    存款餘額分別為三千一百三十三萬一千一百一十四元與三千四百六十二萬五千六
    百三十二元，致上訴人能聲請台灣台北地方法院民事執行處實施假扣押己○○之
    上開存款，足證上開款項確係己○○之自有資金。正因如此，本件上訴人迄至目
    前均無法舉證己○○所兌現金豪證券公司之任何一張支票之兌現日期有早在己○
    ○貼現日之前，因事實上金豪公司之支票並非當日可兌領之即期支票，故上訴人
    乃無法舉證以實其說。
６、綜上所陳，乙○○持永高或金豪證券公司短期支票向己○○票貼調現早已行之有
    年。質言之，乙○○早在金豪證券公司買賣股票之前，即與己○○有金錢往來。
    票貼調借均係己○○於收到乙○○交付證券公司之短期支票後，旋於當日即電匯
    至乙○○指定之戶頭或領取現款。然金豪公司之支票並非當日可立即兌領現金之
    支票，而皆係至少三日以上之期票，由此已足證乙○○向己○○票貼時，己○○
    當日貼現予乙○○之自有資金均早在金豪公司之支票兌領日之前三天以上，則何
    來己○○與乙○○等人共同洗錢之有？
７、又本案上訴人於刑事庭與民事庭之指述有諸多矛盾與疑問之處，茲列明如左：
(1)、依上訴人於八十三年十一月十九日之告訴狀（本院前審被上證一），就其代墊乙
    ○○六千多萬款項係謂：「乙○○所交付甲○○八十三年十月十二日支票，屆期
    經金豪公司提示而不獲兌現，經告訴人（即上訴人）再三與乙○○、戊○○連絡
    ，伊等千拜託萬拜託請求勿讓其違約交割，希盼告訴人能幫其代墊款項．．．乙
    ○○所交付甲○○八十三年十月十四日之支票，經丙○○、乙○○連絡，伊等再
    次多方請託，為其代墊款項．．．。」，由上開上訴人在刑事之告訴狀所指述代
    墊之情形，係乙○○所先後交付之支票，經金豪公司提示退票後，上訴人曾先後
    兩次主動與乙○○等人連絡，而經乙○○千拜託萬拜託乃為其代墊款項六千多萬
    元，然與上訴人之上訴理由狀所述：「．．．八十三年十月十三日乙○○來電要
    求上訴人代墊．．．。」，意即係因乙○○主動打電話至金豪公司給上訴人，而
    僅一通電話，即致上訴人害怕因違約遭處分而同意墊款六千多萬元，前後所述已
    矛盾兩歧。
(2)、次查，上訴人在本院前審之上訴理由狀又謂：「．．．金豪公司依規定就戊○○
    之違約向交易所申報，並從金豪公司在三信龍山分社自有資金帳戶提款三千一百
    四十一萬八千五百零四元還給龍山分社，以抵付甲○○退票金額。」，然查金豪
    公司既已就戊○○股票帳戶所交付甲○○之八十三年十月十二日之支票退票，已
    依規定向交易所申報違約交割，則應由金豪公司出面處理違約交割與追償退票之
    事宜，尤不可能由上訴人越俎代庖自願先後代墊六千多萬元。
(3)、抑有進者，上訴人既明知甲○○之支票已於八十三年十月十二日退票，則乙○○
    、甲○○等人之債信已大有問題，上訴人尚願代墊六千多萬元，尤與常理不合。
    再上訴人於本院前審之上訴理由狀既謂：「八十三年十月十三日丙○○帳戶交付
    金豪公司之甲○○簽發面額三千一百八十九萬五千三百八十六元支票亦遭退票，
    經三信龍山分社在當日下午五時通知金豪公司，上訴人亦自同上帳戶轉出同額入
    金豪公司同上帳戶，以抵付三信龍山分社在當日上午十時前先行匯入交易所款項
    ．．．」，然查三信龍山分社既係在八十三年十月十三日當日下午五時許才通知
    金豪公司甲○○八十三年十月十三日之支票退票，則金豪公司豈有在當日上午十
    時在未知甲○○之支票已退票即先行匯入三信龍山分社三千多萬元，此亦不合一
    般證券公司之做法。經查本件係因金豪公司就乙○○所買賣之股票未依規定於成
    交日之第二日方可辦理交割，而同意乙○○提前交割，乃由上訴人以代墊款項之
    假象，出面提出代金豪公司訴訟，關此詳如後述。
(4)、蓋倘如上訴人於八十三年十月十三日已遭乙○○詐騙而代墊六千多萬元，則為何
    上訴人於八十三年十月十四日向調查局台北市調查處提出告訴之調查筆錄（本院
    前審被上證二）並無隻字半語提到上訴人受騙代墊六千多萬元，而係稱：「．．
    ．顯係渠等有共謀利用票據交換時間差來謀取不法利益詐欺之嫌，總計共詐欺本
    公司六千三百九十三萬一千一百零三元。」，故由上訴人在市調處之上開指述，
    受詐欺者係金豪公司，亦與本件上訴人之主張受詐欺者係上訴人尤大相逕庭。此
    點亦為本次最高法院發回意旨所加以指摘者。
８、上訴人主張被上訴人己○○與其他被上訴人有共同侵權行為，茲駁斥如下：
    上訴人主張被上訴人等熟識證券交易流程及買進股票履行交割款與賣出股票取得
    證券公司交付之交割支票（鐵票）間之日差間隙，得不費分毫資金而以取得金豪
    證券公司交付之賣出股票交割款充當其買進股票應履行之交割款，以支付使用連
    續買進賣出，即利用金豪證券公司交付之交割款為「資金」，建立虛偽之「債信
    」，藉以取信上訴人，使上訴人誤信乙○○確為「大戶」且「信用良好」，然查
    依台灣證券交易所股份有限公司營業細則（原審被證八）第八十二條第一項規定
    ：「普通交割之買賣委託，證券經紀商應於接受委辦時或成交日後第一營業日上
    午十二時前，星期六為上午十一時前，向委託人收取買進證券之價金或賣出之證
    券。」、證券經紀商受託買賣有價證券作業手冊（原審被證九）第二十六條規定
    ：「凡買賣證券成交後，委託人應於次一營業日規定時間內依本章之規定辦理交
    割。」。職是，依上開規定及證券交易流程，買賣股票之交割日應於成交日後之
    第一營業日辦理股票交割，如買進股票應於交割日支付證券商現金或簽發當日可
    兌領之支票，如賣出股票應於交割日交付證券商股票，而由證券商簽發交付翌日
    可兌領證券商之交割專戶之支票，故倘客戶所簽發予證券商之買進股票之支票在
    未兌現之前，證券商應可先扣留應交付客戶賣出股票且已簽發之支票，待客戶用
    以買進股票之支票兌現後，再交付此應交付客戶賣出股票支票。惟如前所述，本
    件己○○所收受乙○○票貼之金豪公司之交割支票並非即期支票。
９、在八十四年二月二十日證管會尚未實施強制款券劃撥之前，證券市埸投資人向金
    主以證券公司之期票票貼融資之情形極為尋常：
    按款券劃撥係指投資人買賣證券之股票或股款之交割均直接經由投資人存款劃撥
    帳戶及證券集保劃撥帳戶，故在證管會未實施強制款券劃撥制度之前，證券市埸
    由金主、證券商及投資人共同形成地下融資融券生態，而此制度實施之後，上開
    證券生態將隨之瓦解（原審被證十一），故在實施此制度前，一般投資人以證券
    公司之交割專戶期票票貼調現之情形極為普遍，因證券公司所簽發交割專戶之支
    票在證券市場上皆視為鐵票，亦為上訴人所不否認，故常為金主所樂意接受，因
    票貼之日期均屬三、四天之短期，故在證券市場中票貼利息均係以日計算每萬元
    多少。而乙○○持金豪公司交割專戶之期票向己○○票貼調現，己○○均係有對
    價取得，何來共同洗錢詐欺？是以上訴人如主張己○○係無對價取得金豪公司之
    期票而應負共同侵權行為之責，則依舉證法則上訴人應負舉證之責。
１０、另乙○○於刑事案件供承八十三年十月十一日與八十三年十月十二日向己○○
      票貼所領取款項，已將所領取之款項償還其他債權人，則己○○何有與乙○○
      共同詐欺之理由？抑有進者，依上訴人訴狀所述，上訴人既明知乙○○所交付
      之支票已於八十三年十月十二日退票，而其嗣後竟又同意於同年十月十三日貸
      予墊款，則此乃上訴人與乙○○間雙方之借貸合意，己○○豈有共謀詐欺之事
      實。
１１、本件應係金豪公司就買賣股票違約交割事宜，依規定申報之問題：
(1)、依金豪公司上開覆函暨附件一所述：「．．．八十三年十月十二日到期之交割交
    換票據因退票，金豪證券規定於八十三年十月十二日向證券交易所申報違約。上
    訴人在八十三年十月十三日約三時許，由自有資金帳戶中將三千一百四十一萬八
    千五百零四元存入金豪證券自有資金，以便能解除違約撤銷。」，而上訴人八十
    五年八月二十九日準備(一)狀亦謂：「．．．金豪公司依規定就戊○○之違約向交
    易所申報．．．」，故由上開函述有關戊○○申報違約交割乙事，應無金豪公司
    所言係營業員徐南珍誤報戊○○違約交割等情事。
(2)、然依台灣證券交易所八十三年十月十四日台證（八三）交字第二一一三九號函覆
    金豪公司之主旨略以（本院前審被上證六）：「貴公司函請撤銷前報客戶戊○○
    買賣股票違約乙案，．．．至疏失人員徐南珍依同業作業規定予以暫停執行業務
    三個月。」，又證交所八十五年十月十八日台證交字第二二０二五號函覆本院刑
    事庭之主旨略以（本院前審被上證七）：「檢送金豪證券公司八十三年十月十三
    日金審字第三九號函影本及徐南珍暫停執行業務之原因說明。」，而金豪公司上
    開函覆係謂：「本公司於十月十二日申報客戶戊○○違約案，經詳查後係經辦人
    員徐南珍於十二日收入現金後未及存入公司帳戶所造成之疏失，以致誤報違約，
    敬請准予撤銷違約。」，故本件應係由金豪公司依規定確實申報違約交割之問題
    。因倘若金豪公司已依規定申報違約交割，則悉依違約交割所規定之程序處理，
    亦絲毫與己○○無關。
(3)、依台灣證券交易所股份有限公司營業細則第八十二條第一項規定：「普通交割之
    買賣委託，證券經紀商應於接受委辦時或成交日後第一營業日上午十二時前，星
    期六為上午十一時前，向委託人收取買進證券之價金或賣出之證券。」，另證券
    經紀商受託買賣有價證券作業手冊第二十六條規定：「凡買賣證券成交後，委託
    人應於次一營業日規定時間內依本章之規定辦理交割。」，準此股票買進後應於
    交割日支付證券商現金或當日可兌領之支票，其賣出股票之流程亦同，如股票買
    入後即行賣出，依據上開規定，證券商應於收受客戶現款或支票兌現後，始可簽
    發交割支票予客戶，以保交易之安全。
(4)、又依上開細則第九十一條規定：「委託人不如期履行交割，或其應付交割代價屆
    期未獲兌現者，即為違約；證券經紀商除應於委託人違約當日下午六時前將違約
    情形先行通知並即函報本公司，同時副知委託人外，並應立即代辦交割手續。證
    券經紀商依前項規定代辦交割所受之證券或代價，應於委託違約之次一營業日開
    始在本公司市場委託他證券經紀商予以處理，處理後應即向本公司函報並以副本
    通知委託人。本公司依據第一項證券經紀商函報，即行通函各證券經紀商按照第
    七十六條第二項規定辦理。本公司依據證券經紀商函報違約案件經通函各證券經
    紀商後，如發生委託人之權益損失或其他糾紛時，統應由函報違約之證券經紀商
    負其全責。」（本院前審被上證四）。準此客戶於股票買進後如簽發之交割支票
    發生違約交割，則證券商尚可依據上開規定將客戶違約交割所買受之股票於違約
    之次一營業日委託其他證券經紀商予以處理。
(5)、承前所述，本件上訴人所指似與上述證交法令之規定及事理相違，蓋查：
、乙○○於八十三年十月八日以戊○○名義買受元大投信基金股票，價款三千一百
    四十一萬八千五百零四元，並持甲○○簽發以台北區中小企銀為付款人，發票日
    期八十三年十月十二日之同額支票抵付，旋於同年月十一日將上開股票賣出，則
    金豪證券公司為何不依規定未俟上開支票兌現，即簽發系爭交割支票予乙○○？
    又既係違約交割，為何不依規定處理戊○○買入之元大投信基金股票？
、乙○○復於八十三年十月十一日以丙○○名義買入中華開發公司股票計三千一百
    八十九萬五千三百八十六元，交付由甲○○簽發以同上銀行為付款人、發票日期
    為八十三年十月十三日之同額支票；旋於翌日將該股票賣出，則金豪證券公司竟
    又不依規定俟上開支票兌現，即又簽發系爭交割支票予乙○○？又既係違約交割
    為何不依規定處理丙○○買入之中華開發股票？
１２、姑不論上訴人是否真正同意代乙○○墊款六千多萬元，皆與己○○無涉，則又
      何來己○○共同詐欺侵權行為之有：
(1)、乙○○持永高或金豪證券公司短期支票向己○○票貼調現早已行之有年。質言之
    ，乙○○早在金豪證券公司買賣股票之前，即與己○○有金錢往來。票貼調借均
    係有對價取得之票據，因己○○係於先收到乙○○交付證券公司之短期支票後，
    旋於當日即電匯至乙○○指定之戶頭或領取現款。然金豪公司之支票並非當日可
    立即兌領現金之支票，而皆係至少三日以上之期票，由此已足證乙○○向己○○
    票貼時，己○○當日貼現予乙○○之自有資金均早在金豪公司之支票兌領日之前
    三天以上，均是有對價取得之票據，絕非己○○先將當日金豪公司之支票領現後
    ，再當日回流匯入乙○○指定之戶頭。
(2)、亦因如此，本件上訴人迄至目前均無法舉證提出己○○所兌現金豪證券公司之任
    何一張支票之兌現日期有早在己○○貼現日之前，因事實上金豪公司之支票並非
    當日可兌領之即期支票，上訴人無法舉證以實其說，反誣指己○○係與乙○○同
    謀詐欺，純屬子虛。
１３、綜上所陳，己○○與乙○○純屬因票據貼現所生之借貸關係，而票貼係上訴人
      與金豪公司同意讓乙○○提前交割領取金豪公司之支票所造成，故上訴人主張
      己○○共謀詐欺，應負侵權行為損害賠償責任，殊屬依法無據。
(三)、證據：除援用歷審立證方法外，補提三信龍山分社八十四年六月十九日第二六
      二號函為證。
二、被上訴人乙○○、甲○○、丙○○、戊○○（下稱乙○○、甲○○、丙○○、戊
    ○○）部分：
(一)、聲明：
１、上訴駁回。
２、第一、二審及發回前第三審訴訟費用由上訴人負擔。
３、如受不利判決，願供擔保，請准免假執行。
(二)、陳述：除與歷審判決記載相同者外，補稱略以：
１、本件上訴人即原告起訴請求被上訴人給付侵權行為損害賠償，主要係主張被上訴
    人以先建立股票交易之債信，利用擔任營業員之伊爭取業績及規避違約交割之處
    分心理，要求伊墊付交割款之詐術行為，致使伊損害六千三百三十一萬三十八百
    九十元。
２、上訴人所謂「墊款」及「洗錢」之說為其杜撰之詞：
(1)、上訴人於原審一再提及其於八十三年十月十四日，即系爭支票跳票次日曾向法務
    部調查局台北市調查處就本件糾紛始末提出檢舉，嗣又於八十三年十一月十九日
    改向檢察署提出告訴。然上訴人向調查局檢舉時隻字未提被上訴人曾經要求其代
    為墊款之事，並指稱被上訴人等所施用之詐術是與金豪證券公司前副總吳天財及
    副理許玉枝共謀利用票據交換時間差來謀取不法利益，有調查局筆錄可稽。嗣上
    訴人向檢察署提出告訴時，則改稱被上訴人等施用之詐術是先以小額交易建立債
    信，使其陷於誤信，而被上訴人嗣要求伊代為墊付前開二筆股票交易款，事後被
    上訴人並拒不償還，至吳天財、許玉枝則與本件無涉云云，其不但對詐術之施用
    情節敘述前後完全不同，且對吳天財、許玉枝涉案部分前後翻異其詞，足見上訴
    人主張被上訴人乙○○曾要求其代墊本件交割款，顯係事後杜撰。
(2)、其次，上訴人對「何人要求墊款」、「何時要求墊款」、「如何籌款（一次籌足
    、或是分二次籌款）」、「被上訴人施用如何之詐術」、「受害人為何人」等詞
    均一再翻異其詞，被上訴人於八十五年五月二十三日狀及八十七年五月十一日上
    訴理由狀均多次指陳，可見其所謂被上訴人乙○○要求墊款及被上訴人等共同詐
    欺之說，均為其杜撰之詞。
３、被上訴人乙○○絕無以買賣金額建立債信之情事：
(1)、查證人吳天財於八十四年十二月十五日曾為八十四年上易字第五四三九號詐欺案
    件到庭證稱：「我對乙○○、甲○○、丙○○的買賣股票情形有瞭解」、「因被
    告（指乙○○）買賣股票之金額較大，所以我有做過徵信，我們（指金豪公司）
    需要了解他的信用問題，他在永高證券及鼎康證券均有開戶交易，也與他在金豪
    公司之操作方式大致相符（按指乙○○均是借用他人名義開戶，再用甲○○支票
    辦交割）」云云（參原審八十六年三月二十七日狀附件一），足證被上訴人乙○
    ○借用丙○○、戊○○之名義在金豪、永高等證券公司開戶買賣股票、並以甲○
    ○支票辦理交割之操作方式不但為金豪公司所明知，並且經當時金豪公司執行副
    總吳天財派員對乙○○個人信用做過徵信調查後予以同意。準此，金豪公司對乙
    ○○之操作方式非但明知，甚且做過徵信調查後始同意為之，並且提前辦理交割
    交付支票予乙○○，申言之，金豪公司與乙○○之間確實為一種變相的地下融資
    貸款契約關係。
(2)、再者「台灣證券交易所股份有限公司營業細則」（下稱營業細則）第九十三條規
    定：「證券經紀商於委託人未清償因委託交易所生債務前，得就因委託關係所收
    受委託人之財物及交易計算上應付與委託人之款項予以留置。」，因而於證券交
    易實務上，證券商在客戶買入股票之交割支票未兌現前，可先將該客戶之股票或
    賣出股票應付予客戶之股款或支票先行留置，待買進之交割支票兌現後，證券公
    司再將股票或賣出之交割支票交付客戶，以保障證券公司之債權。本件金豪公司
    捨此不為，而先行交付賣出股票之未經禁止背書轉讓之交割支票予乙○○，使乙
    ○○得持以票貼後再支付買入股票之股款，此舉已足證金豪公司與乙○○之間確
    有融資借款之私下合意，否則以乙○○進出金額之鉅，證券公司豈有可能不依法
    行使留置權或於支票上記載「禁止背書轉讓」以保障其債權之理？
(3)、另據證人吳天財當日亦證稱：「據我所知，乙○○在其他證券公司出入一天有時
    金額高過四、五千萬元，並未跳過票，也未跟我借過錢。」，查乙○○在其他證
    券公司之交易量平均一天在四、五千萬元之間，相較之下，乙○○在金豪公司之
    交易量平均一天三千多萬元並無異常之處，同時據上訴人於起訴狀稱，乙○○之
    進出金額最高為六千三百四十五萬元，均較本件金額為高，可見乙○○並無所稱
    建立債信之情。
４、上訴人不僅杜撰「情商墊款」，且前後說詞多有矛盾：
    按上訴人即原告起訴稱：「原告見其突然違約交割，一時情急，經上開被上訴人
    情商暫時墊付以免受到處分，乃允予向他人籌款悉數墊付。」，然本年六月二十
    一日準備書狀稱：「係其父丙○○及其弟甲○○的戶頭及支票，其不會害他們，
    再湊一點，下午必會來處理應付交割款項，請丁○○（即上訴人）先代為履行交
    割債務等語」，前後不符。且上訴人在八十四年易字第一八四二號刑事案件，八
    十四年五月八日補充告訴理由狀(二)中自承「告訴人（即上訴人）只管接單，不必
    管交割」，自無處分之虞，同時其既已知其無法交割，如予以墊款，可能遭致鉅
    額損失，何能懼怕「處分」而寧遭損失？
５、證人吳敏、劉璧儂之證述為傳聞證據，已經最高法院確認：
(1)、證人吳敏、劉璧儂於作證當時均為上訴人轄下之助理營業員，此為兩造所不爭，
    因助理營業員不能獨立接單，因此渠等必須以上訴人丁○○名義接單，業績紅利
    則共享，以是渠等與上訴人之關係至為密切，其證詞自始即有偏頗之虞。
(2)、證人吳敏、劉璧儂證稱：「丁○○在電話中有複述乙○○的話」、「要丁○○『
    代為處理』」云云。惟查：
、渠等所聽聞者乃上訴人「複述」之話，而非親自聽聞乙○○本人之話，此亦經最
    高法院確認為傳聞證據。且當時乙○○是否仍在通話中？乙○○是否有說出那番
    話？是否為係上訴人個人揣測乙○○之話義？抑或為「代為處理違約申報之善後
    事宜」？證人均無從得知，是該項傳聞「證言」自不具證據能力。
、據上訴人稱，乙○○打電話之時間為十月十三日上午十時許，該時段正是股市交
    易最熱絡的時段（股市中午十二時即收盤），營業員接單尚且應接不暇，除非存
    心為之，否則如何可能分心去聽上訴人「複述」私人電話之談話內容？而上訴人
    又為何要大聲複述電話內容？因此，證人等之說詞亦顯與事理有違。
６、被上訴人丙○○、甲○○、戊○○均未參與乙○○之交易且與上訴人不相識：
    被上訴人丙○○及戊○○前曾同意乙○○以其二人名義在金豪證券公司開戶後，
    即由乙○○使用該二帳戶，丙○○及戊○○自始即不曾以該二帳戶進行交易，該
    二帳戶之資金亦均為乙○○自行籌措，因此丙○○及戊○○對乙○○如何買賣股
    票及調度資金，均無所知悉。至甲○○為乙○○之弟，僅將支票交予乙○○使用
    ，該三人均未曾參與乙○○之交易，與上訴人亦不相識，對於乙○○所涉之本事
    件，均為事後始知情。
７、綜上，本件實係上訴人與被上訴人乙○○間單純之調借現款，且乙○○之退票事
    件亦僅為單純之違約交割問題，絕無上訴人所稱之「墊款」、「洗錢」、「詐欺
    」等情節。
(三)、證據：援用歷審立證方法。
    理      由
一、本件上訴人主張：被上訴人乙○○於八十三年間以被上訴人丙○○、戊○○名義
    ，向伊服務之金豪公司開戶，由乙○○進行股票買賣，其買進股票應支付款使用
    被上訴人甲○○在台北區中小企銀帳戶之支票抵付，賣出股票應收價款則取得金
    豪公司簽發之交割支票存入被上訴人己○○之帳戶內洗錢，再匯回甲○○帳戶使
    支票兌現，迄八十三年十月間，債信良好。詎料於八十三年十月八日，以戊○○
    名義買受元大投信多元基金股票三千一百四十一萬八千五百零四元，旋於同年月
    十一日賣出，同日以丙○○名義買入中華開發公司股票計三千一百八十九萬五千
    三百八十六元，並於翌（十二）日賣出，均取得金豪公司簽發之交割支票存入己
    ○○之帳戶內提領，惟其買進時交付由甲○○簽發之支票竟遭退票。伊恐因乙○
    ○違約交割致伊受罰，且乙○○亦電請伊先行墊付款項，伊誤信乙○○債信良好
    ，即自個人帳戶中提領六千三百三十一萬三千八百九十元存入金豪公司交割帳戶
    完成交割，惟乙○○等卻於交割後拒不歸還墊款，伊始知受騙等情，爰依侵權行
    為損害賠償之法律關係，先位聲明求為命乙○○、己○○、甲○○、丙○○、戊
    ○○應連帶給付上訴人六千三百三十一萬三千八百九十元本息之判決。如己○○
    與丙○○、戊○○不成立共同侵權行為，亦必因受丙○○、戊○○之委託或信託
    而代為收受金豪公司之交割款，故備位聲明求為命己○○應分別給付丙○○三千
    一百八十九萬五千三百八十六元、戊○○三千一百四十一萬八千五百零四元，並
    均加計法定遲延利息，而由伊代位受領之判決。
二、被上訴人乙○○則以：上訴人與伊並無深交，不可能僅憑電話，即在無借據、擔
    保之情況下，為伊墊款六千多萬元鉅款，事實上係伊與金豪公司有融資貸款合約
    ，伊賣出之股票均提前交割，取得金豪公司之交割支票，向己○○票貼。此次交
    付金豪公司之支票所以退票，係受人逼債一時週轉不靈所致，亦係由金豪公司代
    墊款項，與上訴人無關。伊願與金豪公司和解，並無詐欺之意等語置辯。被上訴
    人己○○則以：本件係乙○○持金豪公司之交割支票向伊票貼調借現款，伊持有
    該支票係有償、對價、善意之行為，並無不法，在此之前，乙○○即曾多次向伊
    票貼，伊未與乙○○共謀詐騙，不負侵權行為損害賠償責任等語置辯。被上訴人
    甲○○、丙○○、戊○○則以：本件股票買賣係由乙○○徵得丙○○、戊○○同
    意後，以伊等二人名義交易。此次跳票純因乙○○週轉失靈所致，並非出於預謀
    。且伊等與丁○○並無交情，亦未情商丁○○墊付款項，況伊等提供交易帳戶或
    提供支票帳戶，供乙○○操作股票，係經金豪公司徵信後同意，均由乙○○喊盤
    買賣，與伊等無關等語置辯。
三、查上訴人主張乙○○於八十三年十月八日，以戊○○名義買進元大投信多元基金
    股票三千一百四十一萬八千五百零四元，旋於同年月十一日賣出，同日以丙○○
    名義買入中華開發公司股票計三千一百八十九萬五千三百八十六元，並於翌（十
    二）日賣出，均取得金豪公司簽發同額之交割支票存入己○○之帳戶內提領，而
    其買進時簽發交付金豪公司之甲○○台北區中小企業銀行復興分行0000－0
    －00帳號、票號ＰＶ0000000號、面額三千一百四十一萬八千五百零四
    元及票號ＰＶ0000000號、面額三千一百八十九萬五千三百八十六元之支
    票二紙，則未兌現而遭退票等情，為兩造所不爭執，且有合併交割憑單、委託書
    、買進報告書、甲○○名義之前開二紙支票及退票理由單可稽 (見原審卷外放證
    物) ，自堪信為真實。則乙○○於前開二紙支票退票後，明知自己已無資力，是
    否曾以電話詐欺上訴人央請墊款六千三百三十一萬三千八百九十元而拒不歸還？
    己○○提示兌現金豪公司之交割支票後，是否將款項匯回甲○○帳戶供洗錢之用
    ？乙○○與甲○○、丙○○、戊○○、己○○是否共同向上訴人詐欺，而應負侵
    權行為之共同損害賠償責任？厥為本件應予審究之重點，茲分述如下：
(一)、被上訴人乙○○應負詐欺侵權行為損害賠償責任：
(1)、查證人即金豪公司職員吳敏於原法院刑事庭審理乙○○、甲○○、丙○○、戊○
    ○被訴詐欺一案時證稱：「十月十三日上午，乙○○打丁○○桌上專線電話，是
    劉璧儂接聽，乙○○要求跟丁○○談，丁○○當時有複述聽話內容，乙○○要求
    丁○○為他代墊應付之交割款項，我也知道丁○○確有從他帳戶為乙○○代墊交
    割款」等語  (見原審卷第一八九頁)，另證人即金豪公司職員劉璧儂於原法院刑
    事庭審理同案時證稱：「十月十三日上午十時許，乙○○打丁○○的專線電話，
    因他在接單，所以我幫他接，乙○○說：『璧儂，副總（乙○○）不是會賴皮的
    人，現在只差一點』，我就請他等一下，把電話轉給丁○○，丁○○講電話時有
    複述乙○○的話，乙○○說他只差幾百萬元，現在在外面處理，請丁○○先代為
    處理，下午會到我們公司來處理」等語  (見原審卷第一八九、一九○頁)。且本
    院前審向三信龍山分社即改制後之誠泰銀行龍山分行函查，該分行亦函稱：「本
    分行於尚未改制前之信用合作社時期，即已受託辦理金豪證券股份有限公司（下
    稱金豪證券公司）之客戶買賣證券交割款項代收付工作。依證券交易作業程序，
    客戶購入股票，得以交易後第二個營業日之支票繳交其應繳付款項，而由經手該
    筆交易之證券公司，將之存入其設在交割款項代收付金融機構之證券交割專戶彙
    整提出交換，並由該金融機構於第二個營業日上午，將該證券公司之該日應交割
    金額全數先行匯入證券交易所，當日下午該證券公司提出交換之支票如遭受退票
    時，則由該證券公司負責在其證券交割專戶內補軋該退票金額予以沖帳。經查金
    豪證券公司於八十三年十月十二日自其設在本分行之證券交割專戶（帳號：支票
    存款000000000000帳號）提出交換之乙○○（應係甲○○之誤）發
    票、付款人台北區中小企業銀行、八十三年十月十二日期、金額新台幣（下同）
    三一、四一八、五０四元支票，以存款不足為理由而遭受退票，並經金豪證券公
    司於同日下午依說明三後段所示作業程序，自該公司另設在本分行之活期存款0
    00000000000號帳戶，以轉帳方式撥出同金額存入其證券交易專戶，
    予以軋平沖帳。又查金豪證券公司於八十三年十月十三日自其上開證券交割專戶
    提出交換之另紙乙○○（應係甲○○之誤）發票、八十三年十月十三日期、金額
    三一、八九五、三八六元支票，亦以存款不足為理由而遭受退票，該退票金額亦
    經金豪證券公司於當天下午以現金存入於該交割專戶，予以軋平沖帳。上述兩件
    違約交割退票案件發生後，本分行活期儲蓄存款第000000000000號
    丁○○帳戶旋即於八十三年十月十三日下午，自該帳戶內分別提領三千一百四十
    一萬八千五百零四元及三千一百八十九萬五千三百八十六元兩筆金額，將之以現
    金帳目方式，分別存入金豪證券公司之上述000000000000號活期存
    款帳戶及支票存款000000000000號證券交割專戶。該四筆帳目，本
    應先登錄丁○○帳戶之支出（即借方）帳目，繼再登錄金豪證券公司帳戶之同金
    額收入帳目，惟彼時本分行之櫃台作業係採取櫃員與記帳員分別作業之二線制（
    即兩段式）作業方式，亦即櫃員於受理客戶之交易並製作收入傳票及支出傳票後
    ，須將之另行交由後排記帳員，由其輸入於電腦登帳，而非由受理交易之櫃員自
    行同時輸入於電腦登帳。經查上開各筆交易發生時，正值銀行對外營業即將結束
    （下午三時半）前之繁忙時段，堆積於記帳員面前之待記帳傳票甚多，部分先到
    之傳票反被壓在下方，遂使記帳員於匆忙中，誤將放在待記帳傳票上方之其中一
    筆金豪證券公司三千一百四十一萬八千五百零四元收入傳票先行輸入電腦，以致
    該筆傳票之電腦登錄時間（即傳票上之交易序號）乃早於丁○○帳戶之同金額支
    出傳票。此乃記帳員輸入電腦時之次序顛倒情事，惟丁○○帳戶該筆支出帳目之
    交易時間，確係在金豪證券公司帳戶同金額收入帳目之前，應予闡明。附查在銀
    行會計作業上，基於記帳及查對之便利，交易帳目係依收付內容之不同而分為現
    金帳目與轉帳帳目；現金帳目係指現幣收付及即期交換票據之收取；轉帳帳目則
    指各科目間之沖轉而不涉及現金之收付而言。又轉帳帳目須在其傳票之「對方科
    目」欄記明對轉之科目與帳戶，俾便查對。上開說明所示丁○○帳戶之兩筆支出
    帳目本可使用轉帳帳目列記，本分行之櫃台人員原先亦擬採取轉帳方法記帳，乃
    於受理交易時，曾在該兩紙取款條（即支出傳票）及另紙金豪證券公司活期存款
    存入憑條（即收入傳票）上記載其相互沖轉之對方帳號，惟嗣因客戶要求採用現
    金帳目，乃將其傳票「對方科目」欄原已書妥之對方帳號予以刪劃，改按現金帳
    目記帳，惟據此記載仍可看出該兩筆款項之流向」等情，有該分行八十六年八月
    七日誠泰銀  (龍)字第八六○○三九號函及所附之取款條、存入憑條可證（見本
    院前審第二卷第五七至六六頁），足見前開二筆交割款項，確係上訴人代墊存入
    金豪公司交割專戶完成交割，要無疑義。從上訴人主張乙○○於八十三年十月十
    三日上午打電話給伊，訛稱係渠父丙○○之交易帳戶及渠弟甲○○之交割支票，
    渠不會害他們，再湊一點，下午必會前來處理應付之交割款項，請伊先行代墊交
    割款項等語，即非無稽。又乙○○雖另辯稱上訴人所稱之電話時間係股市交易最
    熱絡時段，營業員不可能分心聽丁○○複述私人電話內容，且代為處理未必係請
    求墊款之意，證人吳敏、劉璧儂為金豪公司職員，與上訴人關係密切，其等證言
    屬傳聞證據，不足採信云云。惟證人吳敏、劉璧儂既在現場目睹耳聞乙○○以電
    話與上訴人溝通，且證述之內容與上訴人自其帳戶提款代墊乙○○交割款等情相
    符，則其等之證言即非單純之傳聞證據，倘上訴人非受乙○○電話請求，豈會無
    緣無故代墊如此鉅額之款項？是以證人吳敏、劉璧儂之證言既與事實相符，即非
    不可採信，乙○○之此一辯解，亦不足取。
(2)、又乙○○雖提出三信龍山分社之傳票所載交易序號及證人楊淑貞之錄音帶，辯稱
    系爭款項非上訴人之代墊款，如係代墊款，何以不使支票兌現，反而辦理交割，
    且質疑前開取款及存入憑條係偽造，而辯稱誠泰銀行之前開函件所述內容不足採
    云云。然查自上訴人帳戶領出者，係三千一百四十一萬八千五百零四元及三千一
    百八十九萬五千三百八十六元，而存入金豪公司帳戶者，亦恰係三千一百四十一
    萬八千五百零四元及三千一百八十九萬五千三百八十六元，此期間並未見有第三
    人存入該二筆款項，況誠泰銀行之前開函件已詳細說明交易序號錯誤之原因，係
    行員作業疏失所致，乙○○執此作業疏失，空言否認上訴人代墊存入款項，並質
    疑誠泰銀行前開函件及取款條、存入憑條等情，即非可採。雖乙○○辯稱伊與金
    豪公司間有融資貸款合約，系爭二筆交割款六千三百三十一萬三千八百九十元係
    金豪公司基於與伊之融資貸款合約而代墊，並非上訴人墊款云云。惟乙○○迄未
    提出融資貸款合約，證明其與金豪公司間確有所謂之融資貸款關係存在，則其主
    張系爭二筆交割款六千三百三十一萬三千八百九十元係金豪公司基於融資貸款合
    約所代墊云云，即非可採。系爭二筆交割款六千三百三十一萬三千八百九十元確
    係上訴人由其帳戶領出而存入金豪公司之交割帳戶，已如前述，且並無任何證據
    足資證明上訴人存入上述交割帳戶之系爭二筆交割款六千三百三十一萬三千八百
    九十元係金豪公司所撥付，則上訴人既主張系爭二筆交割款六千三百三十一萬三
    千八百九十元係受乙○○電話訛詐而代墊，自得主張權利。雖其於法務部調查局
    台北市調查處  (下稱台北市調處)訊問時，僅稱係檢舉金豪公司原副總經理吳天
    財、副理許玉枝與乙○○、己○○、甲○○、丙○○、戊○○利用股票交割之時
    間差，共同詐欺金豪公司云云，而未提及乙○○、己○○、甲○○、丙○○、戊
    ○○等人共同向其詐欺系爭二筆代墊之交割款六千三百三十一萬三千八百九十元
    ，惟此不完全之陳述並不影響上訴人於前開時地為乙○○代墊交割款之事實真相
    ，至於資金來源如何，係屬上訴人之內部關係，非本件所應審究，是以上訴人於
    台北市調處訊問時，雖未詳指乙○○、己○○、甲○○、丙○○、戊○○等人向
    其詐欺代墊款，亦不得資為乙○○未向上訴人訛詐代墊交割款之佐證。且金豪公
    司於乙○○買進、賣出股票時，縱未依台灣證券交易所股份有限公司營業細則第
    八十二條第一項：「普通交割之買賣委託，證券經紀商應於接受委辦時或成交日
    後第一營業日上午十二時前，星期六為上午十一時前，向委託人收取買進證券之
    價金或賣出之證券。」、第九十一條：「委託人不如期履行交割，或其應付交割
    代價屆期未獲兌現者，即為違約；證券經紀商除應於委託人違約當日下午六時前
    將違約情形先行通知並即函報本公司，同時副知委託人外，並應立即代辦交割手
    續。證券經紀商依前項規定代辦交割所受之證券或代價，應於委託違約之次一營
    業日開始在本公司市場委託他證券經紀商予以處理，處理後應即向本公司函報並
    以副本通知委託人。本公司依據第一項證券經紀商函報，即行通函各證券經紀商
    按照第七十六條第二項規定辦理。本公司依據證券經紀商函報違約案件經通函各
    證券經紀商後，如發生委託人之權益損失或其他糾紛時，統應由函報違約之證券
    經紀商負其全責。」及證券經紀商受託買賣有價證券作業手冊第二十六條：「凡
    買賣證券成交後，委託人應於次一營業日規定時間內依本章之規定辦理交割。」
    之相關規定辦理交割，亦僅屬金豪公司是否違規而應受主管機關處分之另一問題
    ，自不得據此否定上訴人為乙○○代墊交割款之事實。
(3)、再者，乙○○係上訴人任職永高證券股份有限公司  (下稱永高公司)經理時之上
    司即副總經理，二人曾有上下屬之關係，此為乙○○所不爭執。且乙○○於原法
    院刑事庭調查其被訴詐欺一案時亦供稱：「在金豪公司買賣股票有虧損，加上利
    息，虧二千多萬元」等語  (見刑事影印卷)，顯見乙○○已陷於無資力之狀態，
    卻仍憑藉以往在金豪公司交易金額龐大之紀錄，使上訴人誤信乙○○債信良好，
    退票僅係一時週轉不靈，而同意代墊交割款，然乙○○持金豪公司所簽發之交割
    支票向己○○票貼所取得款項後，卻未將款項返還上訴人，迄今仍分文未還，資
    金流向不明，顯見乙○○要求上訴人代墊交割款之初，即有不法所有意圖甚明，
    自有故意侵權行為。此外，乙○○因本件侵權行為涉嫌詐欺之刑事責任，業經原
    法院刑事庭判處有期徒刑一年六月在案（尚未確定），有該院八十四年易字第一
    八四二號刑事判決在卷可證（見原審卷第一八六至一九八頁) ，益見乙○○應負
    侵權行為損害賠償責任。從而上訴人請求乙○○給付六千三百三十一萬三千八百
    九十元及自侵權行為之翌日即八十三年十月十四日起至清償日止，按年息百分之
    五計算之利息，即屬正當。
(二)、被上訴人己○○、甲○○、丙○○、戊○○部分：
１、查金豪公司交付乙○○之交割支票，並非於交割當日所簽發之即期支票，而係有
    三日以上票期之短期支票，此由己○○於原審當庭所提出之附件一即乙○○票貼
    明細表及原審被證六、被證七銀行代收紀錄簿，均足證明乙○○持以向己○○票
    貼之金豪公司支票均係三日以上之期票  (見原審卷外放證物)。且證人吳敏於原
    法院刑事庭審理前開詐欺案審理時證稱：「交割開第三天支票」等語，有筆錄可
    憑  (見原審卷第一四二頁)，而原法院八十四年易字第一八四二號刑事判決亦記
    載：「．．．而乙○○於八十三年十月十二日賣出股票後，持金豪公司開立之發
    票日八十三年十月十四日之支票二紙，亦係向己○○貼現後，經己○○於八十三
    年十月十二日向龍山分社辦理託收等情，亦經龍山分社職員趙佩儀及王希聖於本
    院調查時證述綦詳，且有龍山分社八十四年六月十九日北市三信龍字第六二六號
    函在卷可查。」等語  (見原審卷第一九六頁)。是以己○○之代收款紀錄簿上所
    記載之託收日期，應僅係乙○○於賣出之股票在金豪公司辦理交割之日期，並非
    金豪公司簽發之交割支票所載之日期，益見乙○○持向己○○貼現之金豪公司交
    割支票均係三日以上之期票。
２、又乙○○持證券公司短期支票向己○○票貼調借現款，並非自乙○○於金豪證券
    公司買賣股票才開始，而係早於乙○○在永高公司買賣股票時即有往來。均係己
    ○○於收到乙○○所交付之證券公司短期支票後，即於當日電匯款項至乙○○指
    定之帳戶或領取現款支付，分述如下：
(1)、電匯情形：
    乙○○係八十三年五月五日第一次持金豪公司簽發以三信龍山分社為付款人、八
    十三年五月七日期之支票一紙及永高證券公司簽發以世華銀行為付款人、八十三
    年五月六日、八十三年五月七日期之支票二紙向己○○票貼六百五十萬元，有銀
    行代收款紀錄簿、存摺及電匯單可按（見原審卷外放被證七）。
(2)、領取現金情形：
、八十三年六月二十五日票貼，領取一千九百零三萬五千七百四十九元。
、八十三年七月十一日票貼，領取二千九百六十七萬六千一百元。
、八十三年九月三日票貼，領取二千六百七十萬五千三百一十六元。
    (以上均見原審卷外放被證四)
３、再依己○○之三信存摺交易明細表所載：「八十三年十月一日兌現之二紙前日票
    據（按八十三年九月二十九日託收八十三年九月三十日票據交換）金額分別為二
    千零六十九萬九千一百零八元與一千一百萬元，共計三千一百六十九萬九千一百
    零八元」，係乙○○持該二紙八十三年十月一日未到期票據於八十三年九月二十
    九日向己○○票貼，己○○並於八十三年九月二十九日當日由三信龍山分社謝欽
    明戶頭匯款共計三千一百八十六萬八千六百零八元至乙○○指定之台北企銀復興
    分行甲○○帳戶及中小企銀南京東路分行黃彌高帳戶（見原審卷外放被證六編號
    (一)代收款項紀錄簿、編號(二)活期存款存摺、編號(三)八十三年九月二十九日電匯單
    ）。又乙○○於八十三年十月一日持金豪公司另簽八十三年十月四日期、面額分
    別為為一千一百萬元與二千零九十八萬七千八百二十五元之支票二紙向己○○票
    貼，己○○則於八十三年十月一日由其三信龍山分社之帳戶匯款三千一百五十三
    萬四千八百一十元至乙○○指定之台北企銀復興分行甲○○帳戶（見原審卷外放
    被證六編號(一)銀行支票代收款項紀錄簿、編號(二)活期存款存摺、編號(五)八十三年
    十月一日電匯單）。且乙○○於原法院調查其被訴詐欺一案時供稱：「曾向己○
    ○、黃先生、蔡先生、大信證券票貼，向己○○票貼是與其司機謝欽明或劉敏弘
    接洽，有時匯款，有時拿現金，票貼利率係每萬元一日六元，頭尾日均算」等語
    (見刑事影印卷)；證人即己○○之司機劉敏弘於前開詐欺案訊問時亦證稱：「以
    前也有別人以證券公司支票向我們票貼，八十三年五月以後均是乙○○，乙○○
    每天均會問我有錢可以票貼？如果沒有，他會向別人貼」等語 (見刑事影印卷)
    ，並有卷附乙○○持金豪公司之交割支票向己○○票貼及扣除利息明細表可參，
    其中自八十三年九月二十九日起至八十三年十月十二日止，乙○○票貼之次數共
    有十多次，僅其中四次（八十三年九月三十日、八十三年十月三日、八十三年十
    月五日、八十三年十月七日）匯款金額與交割支票金額相同，並非每次匯款金額
    與交割支票金額均相同，堪信己○○並非先將金豪公司之支票兌現後再當日回流
    匯入乙○○指定之戶頭  (見原審卷外放證物附件一)。此外，己○○自八十三年
    九月二十九日開戶日起至八十三年十月十二日案發時止，自用領款或轉帳即達十
    二次之多，合計二千七百一十五萬八千三百十一元，八十三年十月十五日，又自
    用轉帳一百一十五萬元，合計共二千八百三十萬八千三百十一元，明細如下：
              日期       自用領款或轉帳金額
         1   83.10.3.      8,724,777元
         2   83.10.3.          8,210元
         3   83.10.4.      1,775,394元
         4   83.10.4.          7,861元
         5   83.10.5.      1,640,958元
         6   83.10.5.          7,166元
         7   83.10.6.        280,892元
         8   83.10.6.          8,030元
         9   83.10.7.        965,927元
         10  83.10.8.      1,361,864元
         11  83.10.11.     2,561,752元
         12  83.10.12.     9,815,480元
    倘如上訴人所言，己○○僅係以乙○○持金豪公司之交割支票兌現後回流至乙○
    ○指定之戶頭，則己○○在三信龍山分社之帳戶，何能於短期內自用領款或轉帳
    達二千八百三十萬八千三百十一元？又乙○○持金豪公司之交割支票向己○○票
    貼調借現款，其扣息之情形，詳如原審卷外放證物附件一所示，自八十三年九月
    二十九日起至八十三年十月十二日止，票貼之次數十多次，僅其中四次（八十三
    年九月三十日、八十三年十月三日、八十三年十月五日、八十三年十月七日）匯
    款金額與交割支票金額相同，殊非己○○先將金豪公司之交割支票兌現後再於當
    日回流匯入乙○○指定之戶頭。且此等託收、匯款、領款、轉帳之文件，均非己
    ○○臨訟所得偽造，足見己○○並非毫無資力之人，亦非以當日兌現之金豪公司
    交割支票款回流匯入乙○○指定之帳戶，己○○與乙○○間應僅係單純之借貸關
    係而已。上訴人主張己○○係將戊○○、丙○○、乙○○背書之金豪公司交割支
    票存入其於三信龍山分社之帳戶，並於當日分別將所兌現款項，或大部分匯入甲
    ○○北企復興分行帳戶，小部分匯往他處，或現金領出，足證己○○係於收受乙
    ○○等人交付之金豪證券公司簽發之交割專戶支票提示兌領後，再以取得之上開
    金額回流交還甲○○等人，己○○交付甲○○等人之金額，分文非屬自有資金，
    既無資金支出，復無價差（即利息），顯非票貼，而係高智慧型詐欺之洗錢云云
    ，自不足取。
４、雖上訴人另主張丙○○及戊○○不自行買賣股票，而願當開戶「人頭」，依一般
    經驗法則，充當「人頭」均與主謀者有萬一出事即由「人頭」代罪之共識，是其
    為分擔股票詐欺集團之「開戶」部分工作至為顯然。又丙○○及戊○○既於金豪
    證券公司之交割支票背書後供乙○○轉交己○○以達立即轉帳兌現之目的，尤難
    諉稱與乙○○無犯意之聯絡。而甲○○簽發支票交乙○○以供丙○○及戊○○付
    與金豪證券公司，當知係供清償買入股票之交割款項。又甲○○無端收受己○○
    之數億巨額匯款，尤難諉稱毫不知係金豪證券公司交割支票之回流資金，是其分
    擔簽發支票及洗錢工作明甚，均應負共同侵權連帶賠償責任云云。惟查乙○○自
    八十二年四月二十六日起至八十三年三月三十一日止，在永高公司，以戊○○名
    義，設立七六三三二號帳戶；自八十三年七月八日起至八十三年十月八日止，在
    天仁公司，以戊○○名義，設立三九四六三之八號帳戶；自八十三年七月九日起
    至十月五日止，在天仁公司，以丙○○名義，設立三九四六四之一號帳戶，均係
    進行當日買進，翌日賣出之股票交易，並使用甲○○在中小企銀申領之支票辦理
    交割，未曾違約交割等情，有永高公司及天仁公司分戶帳、百富勤證券股份有限
    公司八十四年八月二十二日百八四稽字第０六三號函、永高公司交割憑單二紙、
    天仁公司八十四年八月十八日八四天證字第四八號函可稽  (見刑事影印卷)。乙
    ○○既自八十二年四月二十六日起至八十三年十月初，即分別在永高公司、天仁
    公司及金豪公司，利用丙○○及戊○○名義設立帳戶，進行當日買進，翌日賣出
    之股票交易行為，並以甲○○於中小企銀之前開支票辦理交割，未曾有違約情事
    ，且持金豪公司之交割支票向己○○票貼僅係單純之借貸關係，已如前述，則如
    何能憑丙○○、戊○○及甲○○提供名義供乙○○在證券公司開立帳戶買賣股票
    及在金融機構開立帳戶領用支票，即認其等對於乙○○向上訴人詐騙交割款一事
    有犯意聯絡及行為分擔？本件上訴人對於實際操控股票買賣，簽發、背書支票及
    辦理交割、票貼等行為人係乙○○之事實，並不爭執，又不能舉證證明己○○、
    甲○○、丙○○、戊○○有何參與詐欺之行為，自不能僅憑上訴人推測之詞，即
    認其等與乙○○共同向上訴人詐騙系爭二筆交割款而應負連帶損害賠償責任。此
    原法院之前開刑事判決，亦認甲○○、丙○○、戊○○三人僅係提供帳戶及支票
    ，對於乙○○之詐欺行為並不知情，而判決其等無罪在案，足以證之。益見己○
    ○、甲○○、丙○○、戊○○並未參與乙○○之詐欺行為，上訴人請求其等與乙
    ○○連帶給付六千三百三十一萬三千八百九十元本息，即非正當。
四、綜上所述，上訴人請求乙○○給付六千三百三十一萬三千八百九十元本息，即屬
    有據，應予准許。原審失察，遽就此部分為上訴人敗訴判決，即有未洽，上訴意
    旨指摘原判決此部分不當，求予廢棄改判，為有理由，應由本院將原判決此部分
    廢棄，改判如主文第二項所示。又上訴人就此勝訴部分，與乙○○均陳明願供擔
    保請准宣告假執行及免為假執行，經核並無不合，爰酌定相當擔保金額併予宣告
    之。至於上訴人對甲○○、丙○○、戊○○、己○○之請求部分，則非有據，不
    應准許。原審就此部分為上訴人敗訴判決，並無不合，上訴意旨仍執陳詞聲明廢
    棄改判，非有理由，應予駁回上訴。
五、末按上訴人就乙○○部分先位聲明之法律關係，既已一部有理由而成立，則其對
    於乙○○之備位聲明即無再予審酌之必要。至於上訴人對己○○、丙○○、戊○
    ○備位聲明部分，乙○○既係持金豪公司簽發之交割支票向己○○票貼借款，已
    如前述，則上訴人未舉證證明己○○積欠乙○○款項，亦未舉證證明乙○○與丙
    ○○、戊○○間有如何之委託或信託關係存在，請求己○○應分別給付丙○○三
    千一百八十九萬五千三百八十六元、戊○○三千一百四十一萬八千五百零四元，
    並均加計法定遲延利息，而由其代位受領，亦屬無據，原審併予駁回，並無違誤
    。上訴意旨指摘原判決此部分不當，求予廢棄改判，亦無理由，應併駁回上訴。
    再本件事證已臻明確，兩造其餘攻擊防禦方法經審酌後，認與判決結果不生影響
    ，爰無逐一論述之必要，附此敘明。
據上論結，本件上訴為一部有理由、一部無理由，依民事訴訟法第四百五十條、第四
百四十九條第一項、第七十九條但書、第四百六十三條、第三百九十條第二項、第三
百九十二條，判決如主文。
中      華      民      國    八十九    年      九      月      十三    日
                                民事第八庭
                                    審判長法  官  鄭  三  源
                                          法  官  郭  松  濤
                                          法  官  黃  豐  澤
右正本係照原本作成。
上訴人對於敗訴部分及被上訴人乙○○如不服本判決，應於收受送達後二十日內向本
院提出上訴書狀，其未表明上訴理由者，應於提出上訴後二十日內向本院補提理由書
狀（均須按他造當事人之人數附繕本）上訴時應提出委任律師或具有律師資格之人之
委任狀；委任有律師資格者，另應附具律師及格證書及釋明委任人與受任人有民事訴
訟法第四百六十六條之一第一項但書或第二項（詳附註）所定關係之釋明文書影本。
中      華      民      國    八十九    年      九      月      十五    日
                                          書記官  廖  麗  蓮
附註：
民事訴訟法第四百六十六條之一（第一項、第二項）：
對於第二審判決上訴，上訴人應委任律師為訴訟代理人。但上訴人或其法定代理人具
有律師資格者，不在此限。
上訴人之配偶、三親等內之血親、二親等內之姻親，或上訴人為法人、中央或地方機
關時，其所屬專任人員具有律師資格並經法院認為適當者，亦得為第三審訴訟代理人
。


司法院資訊處製作；財團法人民間司法改革基金會備份。
